【裁判字號】    89,易,4463
【裁判日期】    900322
【裁判案由】    恐嚇
【裁判全文】
臺灣板橋地方法院刑事判決                        八十九年度易字第四四六三號
    公  訴  人  臺灣板橋地方法院檢察署檢察官
    被      告  乙○○
右列被告因妨害自由等案件，經檢察官提起公訴（八十九年度偵字第二○七二號），
本院判決如左：
    主  文
乙○○連續以加害身體、生命之事，恐嚇他人致生危害於安全，累犯，處拘役伍拾日
，如易科罰金，以佰元折算壹日。
被訴公然侮辱部分不受理。
    事  實
一、乙○○曾因違反公司法案件，於民國八十四年五月二十四日，經臺灣臺北地方法
    院以八十四年度易字第二四六○號判處有期徒刑三月，嗣經臺灣高等法院於八十
    四年七月二十七日，以八十四年度上易字第三三三九號判決上訴駁回而告確定，
    於八十四年十月十二日易科罰金而執行完畢。乙○○與甲○○之母邱陳瀅珠本係
    同居關係，後邱陳瀅珠因故離去，乙○○因認係甲○○唆使邱陳瀅珠離去而心生
    不快，竟基於恐嚇之概括犯意，先於八十八年十一月四日上午十時許，至臺北縣
    蘆洲市○○○路四九號甲○○任職之「佳欣診所」，持其孫子孫凱評所有之玩具
    塑膠水槍乙支對甲○○噴射，並以台語向甲○○嚇稱：「這是硫酸」，續嚇稱：
    「我一定想辦法整死你，不然也要讓你頭髮掉、臉皮爛」等語。復接續上述恐嚇
    之概括犯意，又於八十八年十一月十日上午十時許，在上開佳欣診所內，續向甲
    ○○恫稱：「要注意、要小心，我還會再來」等語，連續以加害生命、身體之事
    恐嚇甲○○，使甲○○心生畏懼致生危害於安全。嗣於八十八年十一月十八日十
    四時四十分許，乙○○又前往右述佳欣診所之際，為甲○○報警查獲，並在佳欣
    診所前乙○○所駕駛車號ＯＹＰ－三二六號之機車坐墊內扣得上述玩具塑膠水槍
    乙支。
二、案經被害人甲○○訴由臺北縣警察局蘆洲分局移送臺灣板橋地方法院檢察署檢察
    官偵查起訴。
    理  由
壹、有罪部分：
一、訊據被告乙○○矢口否認有何恐嚇告訴人甲○○之犯行，並辯稱：伊未曾對告訴
    人說「一定想辦法整死你，不然也要讓你的頭髮掉、臉皮爛」、「要小心，我還
    會來」之言語，亦未持玩具塑膠水槍射告訴人並向告訴人說那是硫酸，至於扣案
    之玩具塑膠水槍，係伊讀幼稚園的孫子孫凱評所有，因伊常載孫子四處去玩，所
    以才將玩具塑膠水槍放在機車上云云，惟查：
  (一)右揭犯罪事實，業據告訴人迭於警偵訊及本院調查中指述：八十八年十一月四日
    ，乙○○跑至臺北縣蘆洲市○○○路四九號伊服務之佳欣診所，拿著水槍對伊噴
    射，並說那是硫酸，又說要讓伊頭髮掉、皮膚爛，要把伊整死，伊當時很害怕；
    後來乙○○又在十一月十日上午十時許，至佳欣診所恐嚇伊，說上次只是警告而
    已，還有更厲害在後頭等語綦詳（詳偵查卷宗第五頁至第六頁、第十九頁反面、
    第四七頁反面、本院九十年一月十一日訊問筆錄）。
  (二)次者，核諸證人即佳欣診所醫生丙○○於警偵訊中具結證稱：伊曾看過乙○○至
    佳欣診所二次，並對甲○○亂罵，乙○○講話很沖，伊只知在罵甲○○，因乙○
    ○講台語，伊聽不懂等語（詳偵查卷宗第七頁反面、第八頁反面、第二十頁反面
    ）及證人即佳欣診所患者丁○○於警偵訊及本院調查中證述：八十八年十一月十
    日上午十時許，伊至佳欣診所看醫生，看到甲○○在拖地，又看到乙○○跟施翠
    玲說：「壹個媽媽、四個爸爸、八個孩子」，並叫甲○○要注意、要小心，他還
    會再來等語（詳偵查卷宗第九頁反面、第二十頁反面、本院九十年二月八日訊問
    筆錄），復參佐被告於偵訊中亦自承：八十九年十一月四日及十一月十日均有至
    佳欣診所等語（詳偵查卷宗第三四頁反面），亦足徵告訴人之指述應非子虛。
  (三)再被告前述恐嚇之言詞，客觀上足使一般人心生畏怖，主觀上亦已使告訴人心生
    恐懼，並已達危害其生命、身體安全之程度，亦復無疑。
  (四)此外復有玩具塑膠水槍乙支扣案可稽，而該玩具塑膠水槍經送請內政部警政署刑
    事警察局鑑定，鑑定結果為「玩具塑膠水槍內無殘渣液體，以去離子水洗滌，取
    洗滌液鑑驗，ＰＨ值約等於七，未檢出硫酸根離子」乙節，有該局八十九年五月
    二十五日刑鑑字第六三七三四號鑑驗通知書乙紙附於偵查卷可憑，是被告向告訴
    人指稱玩具塑膠水槍內係裝硫酸等語，顯係恫嚇告訴人之詞。
  (五)至告訴人固另指述：八十八年十一月十八日下午，乙○○又至佳欣診所，說要叫
    伊頭髮掉云云（詳偵查卷宗第六頁、第十九頁反面），惟此為被告所否認，核諸
    告訴人於偵查中陳稱：十一月十八日當天，乙○○說伊一個母親、四個爸爸、八
    個孩子等語（詳偵查卷宗第四七頁反面），前後互核，顯見其指述歧異之處，此
    外復查無其他證據證明告訴人此部分所言是否真實，從而此部分自不能為被告不
    利之認定，附此敘明。
  (六)綜上，本件事證已臻明確，被告犯行堪予認定。
二、核被告所為，係犯刑法第三百零五條之恐嚇危害安全罪。其先後二次恐嚇犯行，
    時間緊接，犯罪構成要件相同，顯係基於概括之犯意反覆為之，為連續犯，應依
    刑法第五十六條之規定，論以一罪並加重其刑。至公訴人雖未就被告於八十八年
    十一月十日恐嚇告訴人之犯行起訴，惟與前揭論罪科刑部分，有連續犯之裁判上
    一罪關係，本院自得併予審理。又被告曾因違反公司法案件，於八十四年五月二
    十四日，經臺灣臺北地方法院以八十四年度易字第二四六○號判處有期徒刑三月
    ，嗣經臺灣高等法院於八十四年七月二十七日，以八十四年度上易字第三三三九
    號判決上訴駁回而告確定，於八十四年十月十二日易科罰金而執行完畢等情，有
    臺灣高等法院檢察署刑案紀錄簡覆表乙紙附卷可憑，其於五年內再犯有期徒刑以
    上之本罪，為累犯，應依刑法第四十七條之規定，加重其刑，並遞加之。爰審酌
    被告犯後否認犯行，態度不佳，且有上開論罪科刑紀錄，素行不良，連續二次恐
    嚇告訴人，復未與告訴人達成和解，惟因與其同居二十四年之告訴人之母無故離
    去，一時氣憤始為本件犯行併其他犯罪之目的、手段、智識程度、所生危害等一
    切情狀，量處如主文所示之刑。末查被告行為後，刑法第四十一條於九十年一月
    十日修正公布，同年月十二日生效，原條文修正為第四十一條第一項前段，並將
    得易科罰金之罪，從「犯最重本刑為三年以下有期徒刑以下之刑之罪」，修正為
    「犯最重本刑為五年以下有期徒刑以下之刑之罪」，因本案被告所犯之罪本即為
    「最重本刑三年以下有期徒刑以下之刑之罪」，比較新舊法，無何者較有利於被
    告之問題，依刑法第二條第一項前段之規定，本案應適用修正後之現行刑法第四
    十一條第一項前段條文，併諭知易科罰金之折算標準。至扣案之玩具塑膠水槍係
    被告孫子孫凱評所有乙節，業據被告於警訊及本院審理中供承在卷（詳偵查卷宗
    第四頁反面、本院九十年三月八日審判筆錄），雖係供本件犯罪所用之物，然既
    非被告所有，爰不併予宣告沒收之。
貳、不受理部分：
一、公訴意旨另以：被告施教緘於八十八年十一月十日十時許，至前開佳欣診所，以
    「一個母親、四個爸爸、八個孩子」、「你的家庭不三不四」、「你女兒與先生
    通姦」（均以台語發音）等語，公然侮辱甲○○。嗣於八十八年十一月十八日十
    四時四十分許，乙○○又至佳欣診所辱罵甲○○時，為邱女報警始查獲上情。因
    認被告此部分另涉有刑法第三百零九條第一項之公然侮辱罪嫌。
二、按告訴乃論之罪，告訴人於第一審辯論終結前得撤回其告訴，又告訴經撤回者，
    應諭知不受理之判決，刑事訴訟法第二百三十八條第一項、第三百零三條第三款
    分別定有明文。
三、查本件告訴人告訴被告公然侮辱部分，起訴書認係觸犯刑法第三百零九條第一項
    之罪，依同法第三百十四條之規定，須告訴乃論。茲據告訴人當庭撤回告訴（詳
    本院九十年三月八日訊問筆錄），依照首開說明，此部分本院自應諭知不受理之
    判決。
據上論斷，應依刑事訴訟法第二百九十九條第一項前段、第三百零三條第三款，刑法
第二條第一項前段、第三百零五條、第五十六條、第四十七條、新修正之第四十一條
第一項前段，罰金罰鍰提高標準條例第一條前段、第二條，判決如主文。
本案經檢察官許景森到庭執行職務。
中    華    民    國      九十        年      三      月      二十二    日
                                      臺灣板橋地方法院刑事第四庭
                                          法  官  游  秀  雯
右正本證明與原本無異。
如不服本判決，應於判決送達後十日內，向本院提出上訴狀。
                                          書記官  陳  怡  真
中    華    民    國      九十        年      三      月      二十三    日
附錄本案論罪科刑法條全文：
刑法第三百零五條
以加害生命、身體、自由、名譽、財產之事恐嚇他人，致生危害於安全者，處二年以
下有期徒刑、拘役或三百元以下罰金。


司法院資訊處製作；財團法人民間司法改革基金會備份。
